【裁判字號】    90,交上訴,31
【裁判日期】    900329
【裁判案由】    過失致死
【裁判全文】
臺灣高等法院刑事判決                              九十年度交上訴字第三一號
    上  訴  人  甲○○
    即  被  告
    選任辯護人  張堂歆
右上訴人因過失致死案件，不服臺灣新竹地方法院八十九年度交訴字第三五號，中華
民國八十九年十一月十七日第一審判決（起訴案號：臺灣新竹地方法院檢察署八十八
年度偵字第六七八０號）提起上訴，本院判決如左：
    主  文
原判決撤銷。
甲○○從事業務之人，因業務上之過失致人於死，處有期徒刑月，如易科罰金，以
佰元折算壹日，緩刑貳年。
    事  實
一、甲○○係國雍營造工程股份有限公司（下稱國雍公司）承攬國道一號高速公路楊
    梅交流道至新竹系統交流道拓寬第三二二標工程（八十七公里又二百八十公尺至
    八十八公里又一百公尺）之工地主任，係該工地之負責人，為從事業務之人，其
    明知於高速公路圍設外側車道施工時，應分別在車道圍設起點前之一公里、三百
    公尺處擺設「道路施工１公里」、「右道圍設３００公尺」之施工標誌，並在車
    道圍設起點處起，以每四十公尺設置之一座拒馬及每十公尺設置之一座交通錐來
    圍設車道，使駕駛人能了解前方施工狀況，調整行車速度，接受引導至改道段車
    道，而依當時情形並無不能注意之情事，竟疏於注意，未於前一公里、三百公尺
    處分別擺設「道路施工１公里」、「右道圍設３００公尺」之施工標誌，逕自於
    北上八十八公里又四百一十公尺處起，僅以每個間隔均超過十公尺之六個交通錐
    即圍設外側車道，且未依規定而將拒馬設置於路肩內，適有簡慶文於八十八年一
    月三日上午六時五十分許駕駛ＦＦ—一０八０號自小客車，亦疏於注意以超過該
    路段六十公里速限之八十公里時速行走外側車道而經過該處時，因無法提早知悉
    前方圍設車道施工，遂未及變換車道，而煞車不及衝入圍設之外側車道，撞及外
    側車道與路肩間之紐澤西護欄，致車頭全毀、車體並斷為二截，車頭遺留在紐澤
    西護欄之路肩入口，後半截車身則轉向往前滑行十八點九公尺，簡慶文因此受有
    雙腿及骨盤多處骨折之傷害，經送醫救治，其上腹部需進行外科手術及左腹側部
    髖關節、骨盆手術，左膝以下並截肢，然延至八十八年一月二十二日晚上八時三
    十八分，仍因出血性休克併多處骨折所引起之敗血症併急性腎衰竭而不治死亡。
二、案經國道公路警察局第二警察隊報請臺灣基隆地方法院檢察署檢察官代為相驗後
    由臺灣新竹地方法院檢察署檢察官簽分偵查起訴。
    理  由
一、訊據被告甲○○固不否認受僱於國雍公司，擔任國雍公司所承攬第三二二標工程
    之工地主任，負責該工地之進度，為從事業務之人，施工地點至八十八公里又一
    百公尺處止，現場之交通錐係國雍公司人員所放置等事實，惟矢口否認有何業務
    過失致死犯行，辯稱我做工程已經二十幾年了，都很認真，依法在做，在安全上
    我已經很注意，本件案發時到後面我都很盡心盡力的做，被害人突然暴斃，我覺
    得很冤枉，我認為我沒有過失及案發地點為國道一號高速公路北上八十八公里又
    二百八十公尺處，與被告所屬國雍公司承攬之第三二二標工程係至八十八公里又
    一百公尺止，二者不同，案發地點顯非國雍公司之施工區域，本件係屬路肩施工
    ，於施工區域前之一公里及三百公尺處均已依照規定設置道路施工之標誌，並擺
    放交通錐及拒馬，已經交通部臺灣區○道○○○路局拓建工程處檢查合格並無安
    全衛生之缺失，惟案發時交通錐已遭被害人簡慶文撞毀數個，故現場所餘之交通
    錐始不符規定云云，惟查第三二二標工程為被告所屬國雍公司所承攬，為被告所
    不否認，並有交通部臺灣區○道○○○路局拓建工程處第一工務所八十八年四月
    二十三日一工字第８８—０８７９號書函可參（見八十八年度相字第一一七號卷
    《下稱第一一七號卷》第四十一頁），而第三二二標工程係至八十七公里又二百
    八十公尺至八十八公里又一百公尺止，並有交通部臺灣區○道○○○路局所編印
    之第三二二標特定條款在卷為憑（見原審卷第二十八頁），而案發地點固非國雍
    公司之施工地點，惟於高速公路上施工，需以工作區段為中心，向車道上下游方
    向各延伸一定距離作為交通管制區，在其中佈設各項交通管制設施，以維持施工
    車輛、行人及施工人員之安全，為附件臺灣區○○○路施工之交通管制設施第五
    至六頁所明示，且國雍公司人員在八十八公里又一百公尺至三百公尺之間放置有
    拒馬、警示塑膠筒、交通錐、紐澤西護欄等設施，業經被告於偵訊時自承在案（
    見第一一七號卷第四十四頁反面），足見本件事發地點雖未進入被告所屬國雍公
    司施工之八十八公里又一百公尺範圍內，然係放置交通錐等設施圍設外側車道之
    處，已屬被告所屬國雍公司施工之交通管制區，被告即不得以此邀免刑責，再本
    件案發路段係三車道通車圍設外側一車道及路肩，施工單位未於圍設外側車道前
    之一公里及三百公尺設置「道路施工１公里」、「右道圍設３００公尺」之施工
    標誌，僅設置每個間隔均超過十公尺之六個交通錐，且未依規定而將拒馬設置於
    路肩內等情，有交通部臺灣區○道○○○路局拓建工程處八十九年十月二十四日
    拓竹字第八九—七六二五號函（見原審卷第七十六頁）、道路交通事故調查報告
    表一份附卷為憑（見第一一七號卷第十八頁），並經證人即到場處理及製作道路
    交通事故調查報告表之警員王心工到庭證述無訛（見原審卷第四十八頁），另經
    原審勘驗現場所拍攝之錄影帶，有勘驗筆錄一份為憑（見原審卷第六十六至六十
    七頁），是被告辯稱於一公里、三百公尺前有設置施工標誌云云，不足採信，而
    本件圍設外側車道施工之情形，應在圍設車道起點前之一公里、三百公尺處分別
    設置「道路施工１公里」、「右道圍設３００公尺」等施工標誌，並在車道上間
    隔設置交通錐及拒馬以圍設車道，且交通錐之設置不得大於十公尺，有附件臺灣
    區○○○路施工之交通管制設施第三十八、四十一頁所示圖例、第十頁之說明可
    參，是被告疏未設置施工標誌，所放置之交通錐間隔過寬，且拒馬未放在車道上
    而係放在路肩上，均已違反臺灣區○○○路施工之交通管制設施所規定，使行走
    於外側車道之被害人未能及時知悉前方有圍設車道施工之狀況，遂煞車不及而發
    生車禍，自屬有過失無疑，又被告以其若未依標準設置，交通部臺灣區○道○○
    ○路局拓建工程處即會發出安全衛生缺失通知書，並提出該通知書為證，然查交
    通部臺灣區○道○○○路局拓建工程處之安全衛生缺失通知書係要求注意有關缺
    失之改進，並非無該安全衛生缺失通知書，即表示無疏忽或無過失，被告應隨時
    注意施工等之安全措施，且被告所提出多張之本件工程之安全衛生缺失通知書，
    正足以證明其本件工程尚有多項之疏失過失有待改進，再證人李冠增、尹相朝分
    別證稱八十八年一月三日是假日沒有檢查，但之前檢查都符合規定及有依規定擺
    放警告標示等，因該二證人所證述者非肇事當日之情形，尚難為被告有利之認定
    ，至被告請求傳訊交通部臺灣區○道○○○路局拓建工程處八十九年十月二十四
    日拓竹字第八九—七六二五號函之承辦人員白炎典，因事證已明確，核無必要，
    另本件被害人雖延至八十八年一月二十二日始傷重不治死亡，距案發時間已近二
    十日之久，有臺灣基隆地方法院檢察署相驗屍體證明書、驗斷書各一份在卷足佐
    （見第一一七號卷第七至十二頁），惟本件車禍致被害人所駕車輛車頭全毀、車
    體斷為二截，車頭遺留在紐澤西護欄之路肩入口，後半截車身則轉向往前滑行十
    八點九公尺等情，有道路交通事故調查報告表一份、照片十八張等在卷可稽（見
    第一一七號卷第十八頁、第二十四至三十一頁），且被害人因雙腿及骨盤多處骨
    折之傷害，其上腹部進行外科手術及左腹側部髖關節、骨盆手術，左膝以下並截
    肢，最後係因出血性休克併多處骨折所引起之敗血症併急性腎衰竭而不治死亡，
    亦有前揭相驗屍體證明書、驗斷書各一份為憑，足見被害人因本件車禍所受撞擊
    力道之大及傷勢之重，是被害人係因本件車禍致多處骨折所引起敗血症而死亡，
    被害人之死亡結果顯係本件車禍所致，被告之過失與被害人之死亡即有因果關係
    ，被告聲請調閱被害人住院時之病歷資料，因上開事證已明，核無必要，被告所
    辯，無非卸責之詞，不足採信，事證明確，被告犯行洵堪認定。
二、核被告所為，係犯刑法第二百七十六條第二項之業務過失致死罪，又被告行為後
    ，刑法第四十一條之規定，業經於九十年一月四日修正，並經總統於九十年一月
    十日公布，依法於九十年一月十二日生效，而修正後之刑法第四十一條第一項之
    規定「犯最重本刑為五年以下有期徒刑以下之刑之罪，而受六個月以下有期徒刑
    之宣告，因身體、教育、職業、家庭之關係或其他正當事由，執行顯有困難者，
    得以一元以上三元（業據罰金罰鍰提高標準條例第二條前段規定，就其原定數額
    提高為一百倍折算一日）以下折算一日，易科罰金，但確因不執行所宣告之刑，
    難收矯正之效，或難以維持法秩序者，不在此限」，此項修正有利於被告，依刑
    法第二條第一項前段之規定，適用裁判時之新法。
三、原審據以論罪科刑並宣告緩刑原非無見，惟就前揭法律之修正不及適用，被告空
    言上訴，雖無理由，但原判決既有前揭之未洽，仍應由本院將原判決撤銷改判，
    爰審酌被告身為高速公路工程之工地負責人，本應注意交通管制設施是否合乎規
    定，以免往來於高速公路上之用路人因此發生不測，此次因一時疏忽未確實遵守
    規定設置施工標誌及交通錐、拒馬等，使被害人未及反應而發生車禍失去寶貴之
    生命，所生損害重大，惟被害人生前自承以時速八十公里之車速行駛（見第一一
    七號卷第十七頁反面），而肇事路段係速限六十公里，有道路交通事故調查報告
    表一份在卷為憑（見第一一七號卷第十八頁），足見被害人本身車速過快亦與有
    過失等一切情狀，量處如主文所示之刑，並諭知易科罰金之折算標準，另被告前
    未受有期徒刑以上刑之宣告，有被告全國前案紀錄表可資佐證（見原審卷第八十
    六頁），此次因一時失慮誤蹈法網，且已由僱用人國雍公司與被害人之家屬達成
    和解，有和解筆錄、和解書各一份在卷為憑（見原審八十八年度竹簡字第六一號
    卷第十七至二十頁），其經此次之偵審程序之教訓，當知警愓，應無再犯之虞，
    本院認其所受刑之宣告，以暫不執行為適當，爰併宣告緩刑二年，以勵自新。
據上論斷，應依刑事訴訟法第三百六十九條第一項前段、第三百六十四條、第二百九
十九條第一項前段，刑法第二百七十六條第二項、第四十一條第一項、第七十四條第
一款、第二條第一項前段，罰金罰鍰提高標準條例第一條前段、第二條判決如主文。
本案經檢察官陳文禮到庭執行職務。
中    華    民    國      九十    年       三      月         二十九    日
                          臺灣高等法院交通法庭
                              審判長法  官  蔡  永昌
                                    法  官  陳  榮  和
                                    法  官  許  宗  和
右正本證明與原本無異。
如不服本判決應於收受送達後十日內向本院提出上訴書狀，其未敘述上訴之理由者並
得於提起上訴後十日內向本院補提理由書（均須按他造當事人之人數附繕本）。
                                    書記官  廖  艷  莉
中    華    民    國     九十     年        四      月         二       日
附錄：本案論罪科刑法條全文
刑法第二百七十六條
因過失致人於死者，處二年以下有期徒刑、拘役或二千元以下罰金。
從事業務之人，因業務上之過失犯前項之罪者，處五年以下有期徒刑或拘役，得併科
三千元以下罰金。


司法院資訊處製作；財團法人民間司法改革基金會備份。
